【裁判字號】    97,上訴,814
【裁判日期】    971029
【裁判案由】    違反農藥管理法
【裁判全文】
臺灣高等法院臺南分院刑事判決  九十七年度上訴字第八一四號
上訴人
即被告  大成化學工業股份有限公司
代表人  乙○○
上訴人
即被告  台灣先進科學有限公司
代表人  丙○○
上訴人
即被告  甲○○
                      弄9號
上一人
選任辯護人  劉意律師
            吳宏輝律師
            林瑞成律師
上列上訴人因違反農藥管理法案件，不服臺灣嘉義地方法院九十
七年度訴字第二一一號中華民國九十七年五月二十七日第一審判
決（起訴案號：臺灣嘉義地方法院檢察署九十七年度偵字第二八
、二０三號），提起上訴，本院判決如下：
    主    文
原判決撤銷。
甲○○、大成化學工業股份有限公司、台灣先進科學有限公司均
無罪。
    理    由
一、公訴意旨：
(一)被告甲○○係「大成化學工業股份有限公司」（下稱大成化
    工公司）及「台灣先進科學有限公司」（下稱台灣先進公司
    ）之總經理，明知「農藥非經申請中央主管機關檢驗合格，
    核准登記發給許可證，不得製造、加工或輸入」等規定，且
    大成化工公司所取得行政院農業委員會（下簡稱農委會）農
    藥許可證農藥製字第04050號，農藥名稱為陶斯寧，廠牌名
    稱為毒斯寧，理化性狀為褐色液體，有效成分為陶斯松22.5
    %及賽滅寧2.5%，合計有效成分為25%。甲○○於民國（下同
    ）九十五年底某日起，基於製造偽農藥之犯意，製造有效成
    分為陶斯松35.1%及賽滅寧13.5%，有效成分合計為48.6%，
    廠牌名稱為「蟲寶」，理化性狀為藍綠色澄清液體之偽農藥
    ，將不合法之「蟲寶」字樣之標籤貼在收縮膜內，收縮膜外
    再張貼合法之「陶斯寧」之標籤，以掩人耳目，並交由售貨
    員轉售予農藥零售販賣業者。郭榮盛（業經原審依過失販賣
    偽農藥判處拘役二十日）係大成化工公司之售貨員，應注意
    所販賣「陶斯寧」之有效成分應符合外包裝之標示，依當時
    情形亦無不能注意之情節，而不注意，自九十六年一月間某
    日起，以「陶斯寧」一瓶新臺幣（下同）一百八十元之價格
    ，至嘉義縣水上鄉忠和村檳榔樹角二十二之十五號「興農股
    份有限公司中莊營業所」，販賣予負責人黃敬立（業經原審
    依過失販賣偽農藥判處拘役二十日）三箱，共計一百二十瓶
    ，黃敬立為合法之農藥販賣業者，應注意向郭榮盛購買「陶
    斯寧」之有效成分應符合外包裝之標示，不應在內包裝有不
    同之標示，依當時情形亦無不能注意之情節，而不注意，於
    九十六年一月間某日起，將上開偽農藥販賣予不特定之農民
    。嗣於九十六年七月十一日上午十時七分許，在黃敬立位於
    嘉義縣水上鄉忠和村檳榔樹角二十二之七號房舍，為警查獲
    ，並扣得收縮模內標示為「蟲寶」，外標示為「陶斯寧」之
    偽農藥四十瓶；又於九十六年十二月五日，在臺中縣外埔鄉
    ○○村○○路二九號，扣得甲○○主動交出收縮模內標示為
    「蟲寶」，外標示為「陶斯寧」之偽農藥七七九瓶，經農委
    會農業藥物毒物試驗所檢驗後發現確屬偽農藥，而悉上情。
(二)甲○○明知台灣先進公司所取得之農藥許可證號為農藥進字
    第02505號，僅能進口有效成分益達胺9.6%之農藥原體，再
    配合三種溶劑調配而成市售農藥，農藥名稱為「穩清」。竟
    在未有上述進口農藥原體之情況下，於九十六年八月三十日
    ，將大成化工公司原已取得之農藥許可證號為農藥製字第05
    039號之配方，即益達胺9.6%之農藥原體，配合二種溶劑，
    而製成市售農藥，名稱為「法台鐵水」，並將國內產品即「
    法台鐵水」之內容物，抽換張貼標籤為「穩清」之偽農藥1,
    000CC裝八百瓶，500CC裝九百瓶，嗣於九十六年八月三十日
    上午九時五十分許，在臺中縣外埔鄉○○村○○路二九號，
    扣得名稱為「穩清」之偽農藥1,000CC裝八百八十瓶，500CC
    裝九百瓶，陶斯寧出貨單二紙及益達胺進口報單二張，經農
    委會農業藥物毒物試驗所檢驗後發現確屬偽農藥，而悉上情
    。
(三)認被告甲○○於犯罪事實欄一所為，係犯修正前之農藥管理
    法第四十三條第一項之製造偽農藥罪嫌；被告大成化工公司
    於犯罪事實欄一所為，係犯修正前農藥管理法第四十七條罪
    嫌。被告甲○○於犯罪事實欄二所為，係犯修正後農藥管理
    法第四十七條第一項之製造偽農藥罪嫌。被告大成化工公司
    、台灣先進公司所為，均係犯修正後農藥管理法第四十九條
    罪嫌。
二、按被告以外之人於審判外之言詞或書面陳述，除法律有規定
    者外，不得作為證據，刑事訴訟法第一百五十九條第一項固
    有明文。惟被告以外之人於審判外之陳述，雖不符刑事訴訟
    法第一百五十九條之一至第一百五十九條之四之規定（即得
    為證據之情形），而經當事人於審判程序同意作為證據，法
    院審酌該言詞陳述或書面陳述作成時之情況，認為適當者，
    亦得為證據。當事人、代理人或辯護人於法院調查證據時，
    知有第一百五十九條第一項不得為證據之情形，而未於言詞
    辯論終結前聲明異議，視為有前項之同意；刑事訴訟法第一
    百五十九條之五定有明文。本件認定事實所引用之證據方法
    （包括證人之證述及文書等物證），已經本院提示被告表示
    無意見，迄於言詞辯論終結前亦未聲明異議，揆諸前揭規定
    ，可認為已同意作為證據；而本院審酌該證人等之陳述及證
    據資料作成時之情況，認為適當，亦查無其他違法取證或其
    他瑕疵等不實之情事，與本案待證事實間並具有相當之關聯
    性，以之為本案證據尚無不當，復無顯有不可信之情況，自
    得採為證據。
三、公訴人起訴犯罪事實一部分：扣案之「陶斯寧」農藥經農委
    會農業藥物毒物試驗所檢驗結果，呈有效成分為陶斯松35.1
    %及賽滅寧13.5%，有效成分合計為48.6%，超過許可登記含
    量陶斯松22.5%及賽滅寧2.5%（即陶斯寧25%）甚多，有該試
    驗所九十六年七月十七日藥試化字第0962506591號函在卷可
    稽（見調查站卷第三十四、三十五頁）。然「有效成分之含
    量與標準規格不符者，為劣農藥。」現行農藥管理法第八條
    第一款及修正前（九十六年七月十八日修正）農藥管理法第
    七條第一項明文規定。扣案之「陶斯寧」農藥其有效成分為
    陶斯松35.1%及賽滅寧13.5%，有效成分合計為48.6%，固超
    過許可登記證含量陶斯松22.5%及賽滅寧2.5%（即陶斯寧25%
    ），既僅有效成分之含量與標準規格不符，依上開規定自屬
    劣農藥，而非偽農藥。行政院農業委員會動植物防疫檢疫局
    中華民國九十七年八月二十日防檢二字第0971422866號函示
    ：「有效成分含量高於標準規格未摻雜其他有效成分，且成
    份皆未含禁用農藥，屬劣農藥。」（見本院卷第七十七頁）
    ，是該局九十六年八月一日防檢三字第0961484479號函：「
    扣案之『陶斯寧』農藥外觀顏色與主要成分含量均與浮貼標
    示不符，屬於偽農藥。」（見調查站卷第三十九頁），與之
    見解不符，且未參酌現行農藥管理法第八條第一款及修正前
    農藥管理法第七條第一項規定：「有效成分之含量與標準規
    格不符者，為劣農藥。」自不足採。而修正前或修正後農藥
    管理法關於劣農藥均無刑罰規定，是公訴人指訴「被告甲○
    ○於犯罪事實欄一所為，係犯修正前之農藥管理法第四十三
    條第一項之製造偽農藥罪嫌；被告大成化工公司於犯罪事實
    欄一所為，係犯修正前農藥管理法第四十七條罪嫌」，均屬
    不罰。原審判決予被告甲○○、大成化工公司等論罪科刑，
    自有違誤。
四、公訴人起訴犯罪事實二部分：
(一)扣案標示「穩清」之農藥，經農委會農業藥物毒物試驗所檢
    驗結果，含有有效成分益達胺9.031%，其他成分二甲基甲醯
    胺20.2%，二甲基乙醯胺70.2%，均與「法台鐵水」或「穩清
    」二產品原登記配方不符，有上開試驗所九十六年十月九日
    藥試化字第0962509090號函所附之檢驗報告在卷可參（見調
    查站卷第四十一、四十二頁）。
(二)然台灣先進公司取得之農藥許可證（農藥許可證號為農藥進
    字第02505號），許可進口有效成分益達胺9.6%之農藥原體
    。而依行政院農業委員會動植物防疫檢疫局函送之「農藥標
    準規格準則」第三條第一項第一款第一目規定：「成品農藥
    以化學方法分析者，其測定值與標稱有效成分之容許差如下
    ：標稱有效成分在1.0%至10%，容許差為正負15%。」（見本
    院卷第八十五、八十六頁），如以台灣先進公司許可進口益
    達胺有效成分9.6%之農藥，其容許差為8.16%至11.5%，則被
    告製作之扣案標示「穩清」農藥，其標示益達胺9.031%，尚
    未逾法定之容許誤差，仍非屬偽農藥。
(三)另大成化工公司亦持有「法台鐵水」成品農藥許可證（農藥
    許可證號為農藥製字第05039號），其主要成分為益達胺，
    為合法產品。是「法台鐵水」成品農藥，含有有效成分益達
    胺9.031%，其他成分二甲基甲醯胺20.2%，二甲基乙醯胺70
    .2%，依上說明，尚未逾農藥標準規格準則規定之容許誤差
    ，仍非屬偽農藥。縱公訴人指訴「台灣先進公司並無實際進
    口資料，將大成化工公司取得之農藥許可證號之『法台鐵水
    』產品之內容物，抽換張貼標籤為『穩清』」，但被告甲○
    ○身兼大成化工公司及台灣先進公司之總經理，雖將大成化
    工公司取得之農藥許可證號之『法台鐵水』產品之內容物，
    作為台灣先進公司產品使用，因其產品之內容物益達胺9.03
    1%，尚未逾法定之容許誤差，非屬偽農藥，雖換貼標籤為「
    穩清」，仍非屬偽農藥足明。農委會動植物防疫檢疫局九十
    六年十月十八日防檢三字第0961429603號函示：「扣案之『
    穩清』，因臺灣先進公司並無實際進口資料，故屬農藥管理
    法第七條第三款所稱抽換國內外產品之之偽農藥」（見調查
    站卷第五十頁），見解自屬有誤。公訴人指訴：「被告甲○
    ○於犯罪事實欄二所為，係犯修正後農藥管理法第四十七條
    第一項之製造偽農藥罪嫌。被告大成化工公司、台灣先進公
    司所為，均係犯修正後農藥管理法第四十九條之罪嫌」，則
    屬不能證明。
五、原審判決予被告甲○○、大成化工公司、台灣先進公司等論
    罪科刑，自有違誤。被告等上訴否認犯罪，則屬有理由。原
    判決自屬無法維持，應由本院撤銷改判被告等無罪判決。
六、被告大成化工公司、台灣先進公司之代表人均經合法傳喚，
    無正當理由不到庭，爰不待其陳述逕行判決。
七、據上論斷，應依刑事訴訟法第三百六十九條第一項前段、第
    三百六十四條、第三百零一條第一項、第三百七十一條，判
    決如主文。
本案經檢察官郭珍妮到庭執行職務。
中    華    民    國    97    年    10    月    29    日
                  刑事第一庭審判長法官  黃  崑  宗
                                  法官  王  明  宏
                                  法官  蔡  長  林
以上正本證明與原本無異。
公司部分，不得上訴。
其餘部分檢察官如不服本判決，應於收受本判決後十日內向本院
提出上訴書。其未敘述上訴理由者並得於提起上訴後十日內向本
院補提理由書。
                                書記官  李  培  薇
中    華    民    國    97    年    10    月    30    日


司法院資訊處製作；財團法人民間司法改革基金會備份。
